【裁判字號】    96,司,299
【裁判日期】    970312
【裁判案由】    裁定收買股份價格
【裁判全文】
臺灣臺中地方法院民事裁定  96年度司字第299號
聲  請  人  英信投資股份有限公司
法定代理人  甲○○
相  對  人  台灣基礎國際網路股份有限公司
法定代理人  乙○○
代  理  人  涂榆政  律師
            張育華  律師
上當事人間聲請裁定收買股份價格事件，本院裁定如下：
    主    文
聲請駁回。
聲請程序費用由聲請人負擔。
    理    由
一、聲請意旨略以：聲請人持有相對人股份13,740,185股，於民
    國96年8月10日對該公司股東會決議分割暨減資案表示異議
    ，並放棄表決，相對人雖以經董事會考量截至民國96年6月
    份之每股淨值約新台幣（下同）14.59元，沒有參考任何獨
    立專家，或依照非訟事件處理法第182條第1項之規定選任檢
    查人就公司財務實況命為鑑定，在審酌當時公平價格時，得
    以該客觀上之證據為判斷，以達監控大股東不法行為，周全
    保護少數小股東之權益，茲因雙方未能於60日內達成協議，
    故於30日內，依照公司法第317條、第187條之規定，聲請法
    院裁定股票價格等語。
二、相對人則以：相對人已於96年8月3日已就相同事件向本院提
    起裁定收買股票價格，且聲請內容與本件相同，是其再提起
    本件聲請應無必要等語。
三、按非訟事件法並無類似民事訴訟法第253條及第400第1項之
    規定，亦無得準用之規定，是非訟事件，尚不發生所謂一事
    不再理之問題。倘非訟事件經裁定確定後，其裁定內容不能
    實現，當事人自仍得聲請更行裁定。反之，非訟事件經裁定
    確定後，苟無內容不能實現情事，當無聲請更行裁定之必要
    ；若當事人再行聲請裁定，自屬欠缺權利保護之要件，而應
    予以駁回（參照最高法院90年度台抗字第666號裁定意旨）
    。查本件聲請人於96年8月3日曾以其持有相對人股份13,740
    ,185 股，於同年5月31日對該公司股東會決議分割暨減資案
    以書面及口頭表示異議，並放棄表決，相對人雖以經董事會
    考量截至同年6月份之每股淨值約14.82元，沒有參考任何獨
    立專家，或依照非訟事件處理法第182條第1項之規定選任檢
    查人就公司財務實況命為鑑定，在審酌當時公平價格時，得
    以該客觀上之證據為判斷，以達監控大股東不法行為，周全
    保護少數小股東之權益，茲因雙方未能於60日內達成協議，
    故於30日內，依照公司法第317條、第187條之規定，具狀聲
    請本院裁定股票價格，並經本院於同年12月10日裁定相對人
    收買聲請人所持有相對人公司股票之價格定為15.88元，此
    有本院96年度司字第224號裁定，並經本院調閱上開民事聲
    請卷宗查核無誤。雖聲請人對於上開裁定所定之價格不服，
    提起抗告，並請求將原裁定廢棄，將價格改定為37元，目前
    正由本院合議庭審理中，惟查，(一)聲請人事後以其持有相對
    人股份13,740,185股，於96年8月10日對該公司股東會決議
    分割暨減資案表示異議，聲請本院裁定收買股票價格，其所
    聲請之股份及股數，均與前案（即96年度司字第224號民事
    聲請事件）均屬同一批股票，此業經聲請人於97年2月21日
    之調查庭自陳證實無誤。(二)而相對人於96年5月31日對該公
    司股東會決議分割暨減資案，其決議內容為：依據企業併購
    法第32條、公司法第317條之規定，擬與網路與休閒育樂部
    門相關營業辦理分割，分割減資後實收資本總額為1,311,68
    8, 800元，共分為普通股131,168,880股發行，每股面額為
    10元，並擬定於96年7月1日為分割暨減資資基準日，分割減
    資金額為4,638,414,740元，依原股東於基準日之持股比例
    及分割計畫書規定辦理，每1股銷除0.9946股，銷除後不滿
    一股之畸零股，由相對人公司按面額折算現金發放至元為止
    ，並授權相對人公司董事長洽特定人以面額承購之。而96
    年8月10日股東會時，所為之決議內容則為：相對人公司前
    於96年5月31日股東常會決議通過分割新設台灣數位光訊科
    技股份有限公司，並辦理分割減資4,638,414,740元，分割
    減資後本公司實收資本為1,311,688,800元，依經濟部對於
    公司減資庫藏股應等比例註銷之規定，配合變更分割減資金
    額為5,918,205,760元，分割減資後相對人公司之實收資本
    額變更為31,897,780元，原於96年5月31日股東常會決議通
    過之分割計畫書亦配合修訂之，原訂分割基準日則改為96年
    8 月13日，分割新設之董事、監察人配合修正自同年8月13
    日起就任，以上可參照相對人所提出之二次會議紀錄附卷可
    參，足見相對人於同年5月31日所決議之分割暨減資案，與
    同年8月10日股東會所決議之分割暨減資案實質上為相同之
    分割暨減資案，僅因同年5月31日與經濟部對於減資庫藏股
    應等比例註銷之規定相左，故而另於同年8月10日股東會決
    議，聲請人雖均於會議當場表示異議，惟其既於96年8月3日
    以雙方未能於60日內達成協議，於法定30日期限內，依照公
    司法第317條、第187條之規定，聲請本院裁定股票價格，依
    法法院自應依其請求裁定妥適之股票價格，雖相對人公司事
    後於96年8月10日再召開股東會決議，然該次決議乃針對同
    年5 月31日之決議作部分修正，乃同一決議之延伸，並非重
    新另外提出不同之新決議，聲請人事後所為之異議亦屬前次
    決議時所為異議之延續動作，前案於審理時，亦非不得就事
    後召開之股東會決議變更內容為審酌。估不論前案所裁定之
    確定價格為何，然聲請人依照前案所為之裁定，既可達到其
    請求相對人收買股份之目的，且客觀上亦無不能實現其目的
    之情形，依上開說明，本院自無更行裁定之必要，是聲請人
    於本件所為之聲請，自應以欠缺權利保護之要件，予以駁回
    。
四、依非訟事件法第21條第2項、民事訴訟法第95條、第78條，
    裁定如主文。
中    華    民    國    97    年    3     月    12    日
                  民事第三庭    法  官  許石慶
正本係照原本作成。
如不服本裁定應於送達後10日內向本院提出抗告狀，並繳納抗告
費新臺幣45元。
中    華    民    國    97    年    3     月    12    日
                                書記官


司法院資訊處製作；財團法人民間司法改革基金會備份。
